臺灣高等法院臺中分院刑事判決
111年度上訴字第327號
上  訴  人  
即  被  告  黃顯陞
上列上訴人因違反藥事法案件，不服臺灣南投地方法院110年度
訴字第127號，中華民國110年11月23日第一審判決（起訴案號：
臺灣南投地方檢察署109年度偵字第4481、5318號），提起上訴
，本院判決如下：
    主  文
上訴駁回。
    事  實
一、黃○○明知甲基安非他命係毒品危害防制條例列管之第二級毒
    品，亦屬藥事法所規定之禁藥，不得轉讓，竟基於轉讓禁藥
    甲基安非他命之犯意，於民國109年8月17日下午5時許，在
    南投縣○○鄉○○村○○路000號○○○大飯店000號房內，轉讓重量
    不詳可供施用1次份量之甲基安非他命予簡○○、詹○○。嗣於1
    09年9月23日為警持搜索票在上開住房實施搜索，而查悉上
    情。
二、案經南投縣政府警察局移送臺灣南投地方檢察署檢察官偵查
    起訴。
    理  由
一、證據能力部分：本院以下所引用之供述及非供述證據，均與
    本件事實具有自然關聯性，又未據被告或檢察官爭執其證據
    能力，復查無事證足認有違背法定程序或經偽造、變造所取
    得等證據排除之情事，且經本院依刑事訴訟法第164條、第1
    65條踐行調查程序，均堪認有證據能力。
二、認定犯罪事實所憑之證據及理由
    訊據上訴人即被告黃○○固不否認簡○○、詹○○有於上開日期、
    時間至被告住處，並施用甲基安非他命，惟矢口否認有何轉
    讓禁藥之犯行，辯稱：我沒有請他們吃，他們是在我不在的
    時候，自己拿去吃，我沒有同意他們吃，我後來有事離開一
    下子，我回來看到他們在吸食，我就罵他們等語。經查：
  ㈠上揭犯罪事實，業據被告於109年9月24日偵訊中坦承不諱，
    （偵4481卷一第206頁，被告於本院坦承該偵訊筆錄記載與
    其陳述一致），核與證人簡○○於警詢、偵訊中之證述（見警
    卷第102頁至第105頁；偵4481卷一第411頁至第412頁）主要
    情節相符，並有臺灣南投地方法院109年聲搜字第000416號
    搜索票、南投縣政府警察局搜索扣押筆錄、扣押物品目錄表
    各2份、扣押物品收據、無應扣押之物證明書、現場照片及
    扣押物品照片、監聽譯文、簡○○指認犯罪嫌疑人2份、簡○○
    手機通話記錄畫面截圖、數位證物勘察採證同意書、自願同
    意受採證證物一覽表、毒品案件被告通聯紀錄表、南投縣政
    府警察局勘察採證同意書、臺灣南投地方法院109年聲監字
    第000096號通訊監察書、電話附表、109年聲監續字第00019
    1號通訊監察書、電話附表、109年聲監續字第000223號通訊
    監察書、電話附表、臺灣南投地方法院109年聲監續字第000
    265號通訊監察書、電話附表、黃○○轉讓毒品事證一覽表、
    陳○○、簡○○門號查詢、員警職務報告、臺灣南投地方檢察署
    107年度毒偵字第1233號起訴書、108年度毒偵字第340號起
    訴書、臺灣南投地方檢察署鑑定許可書、南投縣政府警察局
    南投分局毒品案件委託鑑驗尿液代號與真實姓名對照表、中
    山醫學大學附設醫院檢驗科藥物檢測中心尿液檢驗報告（簡
    ○○）等件（見警卷第68頁至第87頁、第108頁至第128頁、第
    137頁至第142頁、第177頁至第187頁；偵4481卷一第103頁
    、第407頁至第408頁；偵卷二第38頁；偵5318卷第40頁至第
    46頁；原審卷第157頁至第161頁）在卷可稽，是被告轉讓禁
    藥之事實，應堪認定。
　㈡被告雖於本院辯稱本案係證人簡○○、詹○○趁被告外出時，未
    經被告同意，偷取被告所有之甲基安非他命施用等語。然查
    ，證人簡○○迭於警詢、偵訊中證稱：其於109年8月17日撥打
    電話與被告，並與綽號「小○」之女子與被告見面，被告將
    甲基安非他命與吸食器拿出來，三人一同吸食安非他命，是
    被告請我與「小○」施用等語綦詳（見警卷第103頁、第104
    頁；偵4481卷一第411頁至第412頁），並有通訊監察譯文可
    佐（見警卷第103頁）。又證人簡○○於109年9月23日經採尿
    送請中山醫學大學附設醫院鑑定，呈安非他命類陽性反應，
    此有中山醫學大學附設醫院檢驗科藥物檢測中心實驗編號00
    00000號尿液檢驗報告可佐（見原審卷第161頁），足證證人
    簡○○之證述堪可採信。況被告前於偵訊中業已坦承有於上揭
    時、地轉讓甲基安非他命與簡○○、詹○○施用等情，並於原審
    審理時供稱：偵訊時檢察官並沒有逼我、打我、脅迫我等語
    ，顯見被告於偵查中之自白係出於任意性，然被告嗣於審理
    中翻異前詞，此部分顯與被告先前自白顯有矛盾，復與證人
    簡○○於警詢、偵查中具結證述內容不同，是其所述洵難採信
    。
　㈢證人詹○○於法院審理中雖證稱：其與簡○○固有於109年8月17
    日與簡○○至○○○大飯店找被告聊天、寫毛筆字，並無施用甲
    基安非他命云云（見原審卷第184頁至第185頁），然衡酌證
    人詹○○所述，不僅與被告前於偵查中之自白及證人簡○○於警
    詢、偵訊中所述互有歧異，其恐因己身涉有施用毒品罪嫌，
    而有為不實陳述之可能，此部分之證詞，難認可採。　
　㈣綜上所述，被告於偵查中之自白與事實相符，且與證人簡○○
    於警詢、偵查證述內容互核相符，復有上開通訊監察譯文等
    非供述證據存卷可佐，應堪採信，被告前揭辯解，顯屬臨訟
    飾卸之詞，委無可採。本件事證明確，應予依法論科。 
三、論罪科刑：
  ㈠按甲基安非他命屬毒品危害防制條例第2條第2項第2款所規定
    之第二級毒品，亦屬藥事法第22條第1項第1款所規定之禁藥
    。故行為人明知禁藥甲基安非他命而轉讓者，除成立毒品危
    害防制條例第8條第2項之轉讓第二級毒品罪外，亦構成藥事
    法第83條第1項之轉讓禁藥罪，屬法條競合情形。因毒品危
    害防制條例第8條第2項之轉讓第二級毒品罪，法定本刑為6
    月以上5年以下有期徒刑，得併科新臺幣（下同）70萬元以
    下罰金。藥事法第83條第1項之轉讓禁藥罪，法定本刑為7年
    以下有期徒刑，得併科5,000萬元以下罰金。從而，轉讓甲
    基安非他命之行為，除轉讓達毒品危害防制條例第8條第6項
    規定之一定數量（淨重10公克以上），或有毒品危害防制條
    例第9條所定加重情形，致經依法加重後之法定刑，較藥事
    法第83條第1項轉讓禁藥之法定刑為重外，依重法優於輕法
    原則，應適用重法即藥事法第83條第1項之轉讓禁藥罪處罰
    （最高法院109年度台上字第2024號判決、109年度台上大字
    第1089號刑事裁定意旨參照）。本案並無證據足認被告轉讓
    甲基安非他命之數量達淨重10公克以上，或有毒品危害防制
    條例第9條所定加重情形，是依上開說明，被告轉讓甲基安
    非他命犯行，自應依藥事法第83條第1項之規定處斷。
　㈡核被告所為，係犯藥事法第83條第1項轉讓禁藥罪。又因藥事
    法並無處罰持有禁藥之明文，依法律適用整體性法理，自無
    被告轉讓禁藥甲基安非他命前持有該禁藥之低度行為，為轉
    讓之高度行為所吸收之問題。
　㈢被告同時無償提供甲基安非他命予證人簡○○、詹○○施用，係
    一行為同時觸犯數罪名，為同種想像競合犯，應從一重處斷
    。 　
　㈣被告前因違反毒品危害防制條例案件，經臺灣南投地方法院1
    03年度訴字第159號判決有期徒刑1年，經本院駁回上訴確定
    ；又經臺灣南投地方法院103年度易字第608號判決處有期徒
    刑4月確定後；106年審訴字第49號判決處有期徒刑1年、5月
    ，應執行有期徒刑1年3月刑期確定。上開案件經入監接續執
    行後，於107年8月6日縮短刑期假釋出監並付保護管束，於1
    08年4月5日縮刑期滿假釋未經撤銷，視為執行完畢等情，有
    臺灣高等法院被告前案紀錄表1份存卷可查，被告於受徒刑
    之執行完畢後，5年以內故意再犯本案有期徒刑以上之罪，
    已構成刑法第47條第1項之累犯。本院參酌司法院釋字第775
    號解釋及最高法院109年度台上字第5669號判決意旨，審酌
    被告並無依個案情節應量處最低法定刑，又無法適用刑法第
    59條規定酌量減輕其刑，致生其所受刑罰超過所應負擔罪責
    ，而違反比例原則及罪刑相當原則之情況，是除就法定本刑
    為無期徒刑部分依法不得加重外，應依刑法第47條第1項規
    定加重其刑。
　㈤按犯第4條至第8條、第10條或第11條之罪，供出毒品來源，
    因而查獲其他正犯或共犯者，減輕或免除其刑。毒品危害防
    制條例第17條第1項定有明文。又行為人轉讓同屬禁藥之第
    二級毒品甲基安非他命（未達法定應加重其刑之一定數量）
    予非孕婦之成年人，依重法優於輕法原則，應擇較重之藥事
    法第83條第1項轉讓禁藥罪論處，業如前述。惟此等行為之
    基本事實為轉讓甲基安非他命，仍屬毒品危害防制條例所規
    範，且毒品危害防制條例第17條第2項之規定，其立法目的
    與自首雷同，係將單純科刑事由作為處斷刑上減輕規定，其
    正當性求諸於被告於偵、審程序中自白之事實，無涉該當犯
    罪之不法要件，與罪責成立之關聯性即遠，反與刑事訴訟程
    序儘早確定間具有高度關聯，自不因該毒品同屬禁藥而有所
    不同，況藥事法復無與上開規定相類或衝突之規範，基於本
    質上相同事物應為相同處理之法理，及法秩序一致性之要求
    ，在行為人應依較重之藥事法第83條第1項轉讓禁藥罪論處
    之情形下，如其於偵查及歷次審判中均自白，仍應適用毒品
    危害防制條例第17條第2項規定減輕其刑，此為最高法院最
    近統一之見解（最高法院109年度台上大字第4243號刑事裁
    定意旨參照）。基於前述最高法院109年度台上大字第4243
    號刑事裁定所揭櫫「相同事物應為相同處理」、「法秩序一
    致性之要求」等法理，毒品危害防制條例第17條第1項之減
    刑規定，亦有適用，此亦經最高法院110年度台上字第552號
    案件經由徵詢程序，達成統一見解。查本案被告固於警詢中
    供稱其毒品來源為「小○」、簡○○、黃○○，然檢警並未因被
    告之供述而查獲上手，此有臺灣南投地方檢察署110年9月9
    日投檢云端109偵4481字第0000000000號函在卷可稽（見原
    審卷第116頁），又被告於本院否認犯行，未於歷審自白，
    是本案無上開減輕條文之適用，附此敘明。
四、本院之判斷：原審以被告犯罪事證明確，並以行為人之責任
    為基礎，審酌被告前有違反毒品危害防制條例案件等經論罪
    科刑之紀錄，此有被告前案紀錄表在卷可稽，足見被告素行
    不佳，又無視於毒品對於自身健康之戕害及國家對於杜絕毒
    品犯罪之禁令，猶轉讓第二級毒品兼禁藥之甲基安非他命供
    證人簡○○、詹○○施用，危害他人身心健康，助長毒害擴散，
    行為可議，並考量其犯罪後雖於偵查中坦承犯行，兼衡其犯
    罪之動機、目的、轉讓之數量、人數及本件犯罪所生之危害
    ，併衡酌其原審自述之生活狀況（見原審卷第231頁），暨
    犯罪之目的、手段等一切情狀，判處被告有期徒刑陸月，認
    事用法核無違誤，被告上訴意旨否認犯罪並無理由，應予駁
    回。
據上論結，應依刑事訴訟法第368條，判決如主文。
本案經檢察官張姿倩提起公訴，檢察官林蓉蓉到庭執行職務。
中　　華　　民　　國　　111 　年　　4 　　月　　6 　　日
            刑事第九庭　  審判長法　官　紀  文  勝
                                法　官　賴  妙  雲
                                法　官　姚　勳　昌
以上正本證明與原本無異。              
如不服本判決應於收受送達後二十日內向本院提出上訴書狀，其
未敘述上訴理由者，並得於提起上訴後二十日內向本院補提理由
書狀（均須按他造當事人之人數附繕本）「切勿逕送上級法院」
。因疫情而遲誤不變期間，得向法院聲請回復原狀。
                                書記官  溫  尹  明
中　　華　　民　　國　　111 　年　　4 　　月　　6 　　日
附錄本案論罪科刑之法條　
藥事法第83條
明知為偽藥或禁藥，而販賣、供應、調劑、運送、寄藏、牙保、
轉讓或意圖販賣而陳列者，處7年以下有期徒刑，得併科新臺幣5
千萬元以下罰金。
犯前項之罪，因而致人於死者，處7年以上有期徒刑，得併科新
臺幣1億元以下罰金；致重傷者，處3年以上12年以下有期徒刑，
得併科新臺幣7千5百萬元以下罰金。
因過失犯第1項之罪者，處2年以下有期徒刑、拘役或科新臺幣5
百萬元以下罰金。
第1項之未遂犯罰之。